臺灣高雄地方法院刑事判決　　　　　　　94年度易字第1461號
公　訴　人　臺灣高雄地方法院檢察署檢察官
被　　　告　甲○○
上列被告因妨害公務案件，經檢察官聲請簡易判決處刑（94年度
偵字第15839 號），經本院認為不得以簡易判決處刑，改依通常
程序審理後判決如下：
    主  文
甲○○無罪。
    理  由
一、聲請簡易判決處刑意旨略以：被告甲○○前於民國（下同）
    86年6 月7 日7 、8 時許，僱用趙清隆與3 位姓名年籍不詳
    之成年男子，在屏東縣境荖濃溪里港大橋下游1100公尺處之
    行水區內河川公地，由該3 名男子駕駛怪手及卡車，盜採該
    處砂石約180 立方公尺出售牟利。嗣於當日12時30分許，為
    屏東縣政府水利局第七工程處人員會同屏東縣警察局當場查
    獲並扣得甲○○所有供犯罪所用之KOMATSU ─300 號挖土機
    1 部後，由屏東縣警察局於同日委託甲○○保管該扣案之挖
    土機。嗣該案由臺灣屏東地方法院以86年度訴字第712 號判
    決甲○○有期徒刑1 年，併諭知沒收該KOMATSU ─300 號挖
    土機1 部，且經臺灣高等法院高雄分院87年度上易字第145
    號判決上訴駁回確定。詎甲○○明知上開扣押保管之KOMATS
    U ─300 號挖土機1 部係公務員委託其掌管之物品，竟於不
    詳時地，隱匿上開受託保管之挖土機。嗣經臺灣屏東地方法
    院檢察署檢察官自94年4 月4 日起至同年5 月11日止，多次
    令甲○○交付上開挖土機以執行沒收處分時，甲○○均無法
    提出，始知上情等語，因認被告涉犯刑法第138 條之隱匿公
    務員委託第三人掌管物品罪嫌。
二、公訴人認被告涉有前揭犯行，係以(一)被告坦承於上開時地受
    託保管扣案之KOMATSU ─300 號挖土機1 部且無法提出上開
    挖土機供執行沒收，被告雖辯稱挖土機係其入監執行時失竊
    ，惟被告自承該挖土機係其工作必備之機具，且是借貸購買
    ，足見該挖土機對被告甚為重要，衡情，被告應極盡所能維
    護保管，實不可能在入獄後未託人注意保管，更不可能在知
    悉失竊後未報警協尋生財器具，是被告所辯，顯違常情，委
    無可採。足認該挖土機應為被告隱匿；(二)復有證人許春連證
    詞以證明被告於92年6 、7 月間尚持有扣案之挖土機，但被
    告未說明挖土機之去向，難認該挖土機係被他人竊取；(三)亦
    有卷附之保管條，足以證明被告於86年6 月7 日受警員委託
    保管扣案之KOMATSU ─300 型號挖土機1 部；(四)並有臺灣屏
    東地方法院86 年度訴字第712號判決書及臺灣高等法院高雄
    分院87年度上易字第145 號判決書以證明被告因違反水利法
    案件，經判決有期徒刑1 年，併諭知沒收受託保管之挖土機
    1部等為之論據。
三、訊之被告堅決否認有公訴人所指犯行，辯稱：伊係臨時因被
    通緝查獲而入監執行，且家人與伊從事不同行業，沒有辦法
    請他人看顧系爭挖土機，因為怪手沒有車牌，加上伊對此行
    業失望，賠了很多錢，不打算繼續從事這行業，所以沒有報
    警等語。
四、按犯罪事實應依證據認定之，無證據不得認定犯罪事實。又
    不能證明被告犯罪者，應諭知無罪之判決，刑事訴訟法第15
    4 條第2 項及第301 條第1 項分別定有明文。又事實之認定
    ，應憑證據，如未能發現相當證據，或證據不足以證明，自
    不能以推測或擬制之方法，為裁判之基礎（最高法院40年台
    上字第86號判例參照。）而所謂證據，係指足以證明被告確
    有犯罪行為之積極證據而言，該項證據須適於為被告犯罪之
    證明者，始得採為斷罪之資料（參照最高法院69年台上字第
    4913號判例）。認定不利於被告之事實，須依積極證據，苟
    積極證據不足為不利於被告事實之認定時，即應為有利於被
    告之認定，更不必有何有利之證據，最高法院亦著有30年上
    字第816 號判例可資參照。
五、經查：
  (一)刑法第138 條所處罰之「隱匿」行為，依刑法第12條之規定
    ，自應以「故意」為限，則受公務員委託保管之人未盡其責
    致受託保管之物品逸出其實力支配範圍而無法交還公務員時
    ，因保管物品脫離保管人實力支配範圍之原因不一，諸如隱
    匿、丟棄、遭竊、流失等，自難謂保管人無法提出即係隱匿
    ，自應先探究其無法提出保管物品之原因是否係保管人故意
    隱匿不提出而不能一概論以構成刑法第138 條所規定之「隱
    匿」行為，合先敘明。
  (二)本件被告甲○○固自86年6 月7 日受屏東縣警察局刑警隊員
    警委託保管系爭KOMATSU ─300 號挖土機1 部，且直至94年
    4 月4 日臺灣屏東地方法院檢察署以屏檢瑞敬92執緝343 字
    第6684號函命於文到15日內提出上開受託保管之挖土機，而
    被告迄未能交出，此有保管條及臺灣屏東地方法院檢察署函
    在卷（見臺灣屏東地方法院檢察署94年他字第256 號卷第8
    、9 頁）可參，是參諸前揭說明，本件首應審酌被告是否係
    故意隱匿該挖土機。
  (三)依證人許春連於偵查中具結證稱僅在92年6 、7 月間看過很
    多次該挖土機停在里港溪的堤防邊，但沒有看到被告，旁邊
    沒有圍起來，但是有放幾個警示三角錐，從92年7 月後就未
    曾看過，不知挖土機到哪裡去了等語（見94偵15839 號卷第
    9 頁，依刑事訴訟法第159 條之1 第2 項之規定，並無顯不
    可信之情況，得為證據），是證人許春連固於92年6 、7 月
    間看到系爭挖土機放置在里港溪堤防邊，但並未同時見到被
    告正使用該挖土機，是證人許春連之證詞僅能證明系爭挖土
    機在92年6 、7 月間仍放置在里港溪堤防邊，於92年7 月後
    則未放置在里港溪堤防邊，至於是否為被告隱匿或為他人移
    置等，並無法得證。
  (四)另參以卷附之臺灣高等法院被告前案紀錄表顯示：被告係於
    92年7 月26日入監受刑事執行，於93年10月14日假釋出監，
    於94年6 月19日假釋期滿而執行完畢，且確係因遭通緝而緝
    獲執行等情，準此，被告甲○○自86年6 月7 日起受託保管
    系爭挖土機迄今已逾8 年，其間歷經1 年3 月之入監服刑，
    均未獲通知提出受保管之挖土機，直至94年4 月4 日受臺灣
    屏東地方法院檢察署函令始受命提出，則該挖土機在被告突
    遭緝獲入監執行時，是否仍能為妥適保管，應有疑問，則被
    告辯稱在入監服刑期間該挖土機遭竊等語，並非違背事理不
    可置信之事，參以前揭說明，被告是否故意隱匿該挖土機，
    應由檢察官提出積極證據予以證明，徒以該挖土機係被告工
    作必備機具，不可能在入獄後未託人注意保管，更不可能在
    知悉失竊後未報警協尋之情而推認被告犯罪，係以一再之「
    不可能」之推測作為論據，顯非提出積極證據，且對於何以
    所推測之情節係不可能發生之事，亦未提出證據加以證明，
    是本件查無其他積極證據足認被告甲○○確有隱匿系爭挖土
    機之行為，不能證明被告犯罪，依法應諭知無罪之判決。
據上論斷，應依刑事訴訟法第452 條、第301 條第1 項，判決如
主文。
中　　華　　民　　國　　94　　年　　10　　月　　7 　　日
                  刑事第十一庭  審判長法　官  楊智守
                                      法  官  戰諭威
                                      法  官  林揚奇
以上證明與原本無異。
如不服本判決，應於判決送達後10日內，向本院提出上訴狀。
中　　華　　民　　國　　94　　年　　10　　月　　7 　　日
                                      書記官  王美玲
